【裁判字號】    98,易,1187
【裁判日期】    981126
【裁判案由】    詐欺
【裁判全文】
臺灣高雄地方法院刑事判決              98年度易字第1187號
公  訴  人  臺灣高雄地方法院檢察署檢察官
被      告  丁○○
上列被告因詐欺案件，經檢察官提起公訴（98年度偵字第19639
號），本院判決如下：
    主  文
丁○○幫助犯詐欺取財罪，處有期徒刑貳月，如易科罰金，以新
台幣壹仟元折算壹日，減為有期徒刑壹月，如易科罰金，以新台
幣壹仟元折算壹日。
    事  實
一、丁○○得預見收購使用他人所申辦行動電話門號之人，係將
    所收購之行動電話門號用以供與被害人聯絡之用，藉此作為
    犯罪工具，並避免遭有偵查犯罪權限之執法人員循線查緝，
    竟仍於民國96年1 月14日，介紹李玉賢（另案判決確定）至
    高雄市小港區某門市，向遠傳電信股份有限公司申辦000000
    0000號行動電話門號後，將上開行動電話門號SIM卡以新臺
    幣（下同）500 元之代價轉售與丙○○（另案判決確定），
    由李玉賢分得300 元、丁○○分得200 元。丙○○取得上開
    門號後，旋於同月間某日，在不詳地點，以不詳價格將前開
    門號SIM 卡轉賣與真實姓名不詳之成年男子。嗣該成年男子
    所屬之詐騙集團成員，意圖為自己不法所有，於96年1 月間
    自稱「洪文俊」於網路上刊登拍賣廣告，佯稱欲販售CANON
    牌G7型數位相機，並提供0000000000號行動電話及michelle
    0424kimo@ihoi.com 之電子信箱供得標人連絡，適乙○○於
    96年1 月30日上午9 時許，上網瀏覽該拍賣廣告並下標標得
    前開相機後，隨即以前開電話及電子郵件與佯為賣家之「洪
    文俊」連絡，乙○○不疑有詐，即依照「洪文俊」指示，於
    同年2 月1 日上午11時27分轉帳1 萬3,200 元至洪薇雯（另
    案判決確定）所有之上海商業儲蓄銀行屏東分行帳號000000
    00000000號帳戶內，隨即遭提領一空，嗣乙○○因未收到標
    得之相機而發覺有異，始知受騙。
二、案經乙○○訴由彰化縣警察局員林分局報告臺灣彰化地方法
    院檢察署呈請臺灣高等法院檢察署檢察長轉臺灣高雄地方法
    院檢察署檢察官偵查起訴。
    理  由
一、按被告以外之人於審判外之陳述，雖不符刑事訴訟法第159
    條之1 至之4 等4 條之規定，而經當事人於審判程序同意作
    為證據，法院審酌該言詞陳述或書面陳述作成時之情況，認
    為適當者，亦得為證據；又當事人、代理人或辯護人於法院
    調查證據時，知有刑事訴訟法第159 條第1 項不得為證據之
    情形，而未於言詞辯論終結前聲明異議者，視為有前項之同
    意，同法第159 條之5 定有明文。本案下列所引用之供述及
    非供述證據，業經本院依法踐行調查證據程序，公訴人、被
    告均不爭執各該證據之證據能力，且迄本院言詞辯論終結前
    未就上開證據之證據能力聲明異議，又查無依法應排除其證
    據能力之情形，是後述所引用證據之證據能力均無疑義，依
    法自有證據能力，均得作為本案證據，先予敘明。
二、訊據被告丁○○固坦承介紹友人李玉賢申請上開門號賣與丙○○500 元，由伊分得其中200 元等情（見本院易字卷第20
    頁背面），惟矢口否認有何幫助詐欺犯行，辯稱：丙○○向
    伊表示該門號係提供外勞合法使用，不知該門號會供詐騙集
    團使用云云。經查：
（一）被告於96年1 月14日，介紹李玉賢至高雄市小港區某門市
      ，向遠傳電信股份有限公司申辦0000000000號行動電話門
      號後，將上開行動電話門號SIM 卡以500 元之代價轉售與
      丙○○，由李玉賢分得300 元、丁○○分得200 元。丙○○取得上開門號後，旋於同月間某日，在不詳地點，以不
      詳價格將前開門號SIM 卡轉賣與真實姓名不詳之成年男子
      。嗣該成年男子所屬之詐騙集團成員，意圖為自己不法所
      有，於96年1 月間自稱「洪文俊」於網路上刊登拍賣廣告
      ，佯稱欲販售CANON 牌G7型數位相機，並提供0000000000
      號行動電話及michelle0424kimo@ihoi.com 之電子信箱供
      得標人連絡，適乙○○於96年1 月30日上午9 時許，上網
      瀏覽該拍賣廣告並下標標得前開相機後，隨即以前開電話
      及電子郵件與佯為賣家之「洪文俊」連絡，乙○○不疑有
      詐，即依照「洪文俊」指示，於同年2 月1 日上午11時27
      分轉帳1 萬3,200 元至洪薇雯所有之上海商業儲蓄銀行屏
      東分行帳號00000000000000號帳戶內，隨即遭提領一空等
      情，業經被告坦承不諱（見本院審易字卷第17頁、易字卷
      第20頁背面），核與被害人即證人乙○○（見警一卷第1
      頁至第2 頁）、證人洪薇雯（見警一卷第3 頁至第6 頁、
      警二卷第4 頁至第6 頁）、李玉賢（見警二卷第10頁至第
      12 頁 、警一卷第7 頁至第13頁）於警詢之證述、證人丙○○於警詢、偵查中及本院審理時（見警二卷第13頁至第
      15頁、偵一卷第18頁至第20頁）之證述相符，並有彰化縣
      警察局員林分局村上派出所受理詐騙帳戶通報警示簡便格
      式表（見警一卷第18頁）、內政部警政署反詐騙案件紀錄
      表（見警一卷第19頁）、ATM 轉帳收據（見警一卷第20頁
      ）、YA HOO奇摩拍賣網頁畫面（見警一卷第21頁至第25頁
      ）、上海商業儲蓄銀行屏東分行96年3 月2 日上屏東字第
      096000 33 號函檢附開戶基本資料及交易明細（見警一卷
      第26頁至第29頁）、通聯調閱查詢單（見警一卷第30頁）
      、彰化縣警察局指認犯罪嫌疑人紀錄表（見警一卷第34頁
      ）各1 份可稽，足以認定。
（二）按刑法上之故意，可分為直接故意與不確定故意（間接故
      意），所謂「不確定故意」，係指行為人對於構成犯罪之
      事實，預見其發生而其發生並不違背其本意者，刑法第13
      條第2 項定有明文。而行動電話為個人通訊之工具，申辦
      行動電話門號並無任何特殊之限制，一般民眾皆可以隨時
      向數家電信公司申請之，並無使用他人行動電話號碼之必
      要，此為一般日常生活所熟知之常識，此乃眾所週知之事
      實，則依一般人之社會生活經驗，苟見陌生人不以自己名
      義申請，反而向不特定人蒐購、承租或借用他人之電話供
      己使用，衡情應對於該電話之是否合法使用乙節當有合理
      之懷疑，參以各報章雜誌及其他新聞媒體，對於以簡訊通
      知中獎、刮刮樂、假投資真詐財、網路購物詐欺或其他類
      似之不法犯罪集團，經常利用他人之電話及他人之存款帳
      戶，以隱匿其等詐欺取財犯罪之不法行徑，規避執法人員
      之查緝，並掩飾、確保因自己犯罪所得之財物，類此在社
      會上層出不窮的案件，亦多所報導及再三披露，是避免此
      等專屬性甚高之物品被不明人士利用為與財產有關之犯罪
      工具，亦應為一般生活認知所應有之認識。被告係身心健
      全之成年人，並非年幼無知或與社會隔絕之人，依其智識
      能力及社會生活經驗，對於介紹他人辦理行動電話門號輾
      轉賣與不相識之人，該行動電話門號將有可能會被利用作
      為實行詐欺犯罪之工具一事應有所預見，縱無證據證明被
      告明知不詳之詐欺集團取得上開行動電話門號係用以何種
      犯罪，然就該詐欺集團嗣後將被告提供之上開行動電話門
      號供詐欺取財之用，並藉以規避查緝，顯有預見之可能，
      且不違反被告之本意。
（三）被告雖辯稱：丙○○向伊表示該門號係提供外勞合法使用
      ，不知該門號會供詐騙集團使用云云。惟查：證人丙○○
      於本院審理時證稱：伊於報紙上刊登買賣手機門號廣告，
      被告帶朋友來賣手機門號給伊時，伊會將錢拿給被告，由
      被告跟賣方算錢，伊會請被告喝酒唱歌，被告如果開口要
      求補貼油錢，伊也會給被告等語（見本院易字卷第17頁背
      面至第18頁背面），由此可見被告與丙○○交從甚密，且
      丙○○既係刊登廣告買賣手機門號，則被告對於丙○○買
      、賣出手機門號之對象係任何有買、賣手機門號之需求之
      人，並非必然係將手機門號賣與外勞，且極有可能係以詐
      欺集團之成員為販賣門號之對象乙節，應有所認識，是被
      告上開辯詞，自無可採。
（四）綜上所述，本件事證明確，被告犯行，洵堪認定，應依法
      論科。
三、按刑法上之幫助犯，係對於犯罪與正犯有共同之認識，而以
    幫助之意思，對於正犯資以助力，而未參與實施犯罪之行為
    者而言（最高法院75年度台上字第1509號、84年度台上字第
    5998號、88年度台上字第1270號判決參照）；是以如未參與
    實施犯罪構成要件之行為，且係出於幫助之意思提供助力，
    即屬幫助犯，而非共同正犯。而刑法第339 條第1 項詐欺取
    財罪之成立，以行為人施用詐術，使人陷於錯誤而交付財物
    為要件。本件詐欺構成要件行為之實施，係透過網路購物詐
    欺，使不知情之被害人被詐騙轉帳匯款，實施者為前揭姓名
    年籍不詳之人，且被害人雖確實轉帳而遭詐騙，業如前述，
    然無證據證明匯入之款項為被告所提領或被告與前揭詐欺集
    團有何犯意聯絡或行為分擔，是本件僅能證明被告介紹李玉
    賢提供行動電話門號供他人使用，其單純介紹提供行動電話
    門號之行為僅係使犯罪者容易欺騙民眾及隱匿犯罪事實，依
    前揭說明，雖未參與詐欺取財之行為，然顯係以幫助之意思
    ，參與詐欺取財構成要件以外之行為，為幫助犯。核被告所
    為，係犯刑法第30條第1 項、第339 條第1 項之幫助詐欺取
    財罪，依刑法第30條第2 項規定，按正犯之刑減輕之。爰審
    酌被告本身雖未實際參與詐欺取財犯行，但其介紹他人提供
    手機門號供不法犯罪集團使用，不僅造成執法機關不易查緝
    犯罪行為人，危害社會治安，助長社會犯罪風氣，更造成被
    害人求償上之困難，所為甚有不該，惟本件詐欺集團之詐騙
    手法係經媒體多次報導之老舊詐騙手法，被害人僅稍加注意
    保護自己之財產，即可毫不費力地避免受騙，然被害人竟仍
    未加注意而受騙，顯見被害人本身就其受騙亦有重大疏忽，
    及被害人所遭受詐騙之金額非鉅等一切情狀，量處如主文所
    示之刑，並諭知易科罰金之折算標準。又本件被告犯罪之時
    間，係在96年4 月24日以前，所犯符合中華民國九十六年罪
    犯減刑條例所定之減刑條件，應依該減刑條例第2 條第1項
    第3 款之規定，減其宣告刑二分之一，並依該條例第9 條之
    規定，諭知易科罰金之折算標準。
據上論斷，應依刑事訴訟法第299 條第1 項前段，刑法第30條第
1 項前段、第2 項、第339 條第1 項、第41條第1 項前段，刑法
施行法第1 條之1 ，中華民國九十六年罪犯減刑條例第2 條第1
項第3款、第7條、第9條，判決如主文。
本案經檢察官甲○○到庭執行職務。
中    華    民    國    98    年    11    月    26    日
                  刑事第二庭    審判長法  官  吳進寶
                                      法  官  李昆南
                                      法  官  施盈志
以上正本證明與原本無異。
如不服本判決應於收受送達後10日內向本院提出上訴書狀，並應
敘述具體理由；如未敘述上訴理由者，應於上訴期間屆滿後20日
內向本院補提理由書（均須按他造當事人之人數附繕本）「切勿
逕送上級法院」。
中    華    民    國    98    年    11    月    26    日
                                      書記官  林雅婷
附錄本判決論罪之法條：
刑法第339 條（普通詐欺罪）
意圖為自己或第三人不法之所有，以詐術使人將本人或第三人之
物交付者，處5 年以下有期徒刑、拘役或科或併科1 千元以下罰
金。
以前項方法得財產上不法之利益或使第三人得之者，亦同。
前二項之未遂犯罰之。


司法院資訊處製作；財團法人民間司法改革基金會備份。
